臺灣高等法院臺南分院民事裁定　　96年度抗字第99號
抗　告　人　乙○○
相　對　人　第一商業銀行股份有限公司新營分行
法定代理人　甲○○
上列當事人間請求侵權行為損害賠償事件，聲請訴訟救助，對於
中華民國96年3月8日臺灣臺南地方法院94年度救字第18號裁定提
起抗告，本院裁定如下：
    主  文
抗告駁回。
抗告訴訟費用由抗告人負擔。
    理  由
一、按提起民事抗告，應依民事訴訟第77條之18規定繳納裁判費
    ，為必須具備之程式。又原告之訴，起訴不合程式或不備其
    他要件者，依其情形可以補正，經審判長定期間命其補正而
    不補正者，法院應以裁定駁回之，民事訴訟法第249條第1項
    第6款亦定有明文。抗告法院認抗告為不合法或無理由者，
    應為駁回抗告之裁定，民事訴訟法第495條之1第1項、第449
    條第1項定有明文。
二、原審法院裁定以：
  (一)、按提起民事抗告，應依民事訴訟第77條之18規定繳納裁判
      費，為必須具備之程式。
  (二)、本件抗告人提起抗告，未據繳納抗告費新臺幣（下同）1,
      000元，經原審於民國（下同）94年11月30日裁定，命抗
      告人於裁定送達後5日內補正，逾期即駁回其抗告，該項
      裁定已於94年12月8日送達抗告人，有原審送達證書1紙附
      卷（見原審卷47頁）可稽。
  (三)、抗告人雖就抗告費用1,000元聲請訴訟救助，惟原審仍於9
      4年12月16日以94年度救字第18號裁定，以其未據繳納抗
      告費而駁回抗告人之抗告，抗告人不服提出抗告後，經本
      院於95年6月27日以95年度抗字第23號民事裁定廢棄原審
      該裁定，並發回原審。嗣經原審將抗告人就抗告費聲請訴
      訟救助事件，送交本院審理後，本院於95年9月20日以95
      年度聲字第111號裁定駁回其抗告費用訴訟救助之聲請確
      定，有上開訴訟救助及抗告案卷可稽，抗告人自應依法繳
      納抗告費。
  (四)、抗告人迄未依期補正，有原審民事科查詢簡答表1紙在原
      審卷93頁足稽，其抗告自非合法，應予駁回。
三、抗告意旨略以：
  (一)、請求基礎事實同一者，得將原訴變更，民事訴訟法第255
      條第1項第2款定有明文。變更為請求確認遲延給付貸款損
      害賠償：因企業經營者之故意所致之損害，消費者得請
      求3倍以下之懲罰性賠償金，消費者保護法第51條定有明
      文。相對人明知保證之本票為民法第739條所規定保證債
      務契約，乃在保證債務借據。而詐騙為票據法第3條所規
      定本票，並詐騙成為民法第474條所規定消費借貸之證據
      ，而將抗告人之被繼承人黃萬得所有坐落台南縣新營段68
      9之33號土地價值830,000元，及其上建築物改良物建號60
      27號造價1,090,000元及廚房100,000元、佛堂200,000元
      ，拍賣為1,330,000元，致抗告人之被繼承人損失890,000
      元，自得請求2,670,000元損害賠償。因契約互負對待
      債務者，於他方當事人未為對待給付前，得拒絕自己之給
      付，民法第264條第1項前段定有明文。抗告人自得依相對
      人於原審73年度訴字第1392號民事判決請求利息及保證之
      本票約定利息，請求相對人對待給付。以書面約定利息
      、遲付一年經催告不償還時，債權人得將遲付之利息滾入
      原本，民法第207條第1項定明文，抗告人之被繼承人於原
      審73年度訴字第1392號反訴事件，相對人詐騙已給付貸款
      ，抗告人自得依民法第207條規定，主張複利計算利息。
  (二)、憲法第7條規定，人民法律地位平等，因此，相對人依其
      所述之事實在法律上顯無理由，亦得準用民事訴訟法第24
      9條第2項規定，不經言詞辯論判決相對人敗訴，相對人於
      原審73年度訴字第1392號民事判決請求給付借款事件，就
      本票借款於言詞辯論時，提出證據為保證之本票。依民
      法第739條所規定事項，保證之本票為保證債務契約，乃
      保證民法第474條所規定借據借款之債務。依票據法第3
      條所規定事項，本票之言詞辯論，僅生請求給付票款不生
      請求給付借款。依票據法第5條所規定事項保證之本票
      依保證債務契約負責，相對人主張依本票負責。依民事
      訴訟法第427條第1項第6款，本於本票請求者為簡易訴訟
      程序請求給付票款，相對人主張為普通訴訟請求給付借款
      。依銀行法第3條第5款放款、第6款票據貼現，本票借
      款與請求給付借款並非同一法律關係之訴訟，相對人主張
      為同一法律關係訴訟明顯無理，應依憲法第7條及民事訴
      訟法第249條第2項之規定，判決相對人敗訴判決。
  (三)、法律一部無效，全部無效，民法第111條定有明文，原審
      於94年10月25日所為94年度救字第18號裁定理由以相對人
      抗辯本案部分，相對人依借貸關係請求抗告人之被繼承人
      黃萬得清償借款，並無任何侵害行為，則依抗告人之主張
      ，其訴訟顯無勝訴之望，乃違憲法第80條未依民法第739
      條所規定事項判決保證之本票為保證相對人遲延給付民法
      第474條所規定貸款300,000元。未依票據法第3條所規定
      事項裁判，言詞辯論本票借款只生請求給付票款，請求給
      付借款未有合法判決，乃相對人遲延給付貸款300,000元
      無效。又本院95年度聲字第111號裁定理由以抗告人有一
      筆19平方公尺畸零田地，價值252,000元而駁回聲請訴訟
      救助，乃違憲法第80條及民事訴訟法第107條第2項之規定
      。抗告人只有土地，無建築物，乃生活中之住之問題困窘
      。抵觸刑法第100條顛覆台北縣政府土城市公所，公告行
      政處分土地及不動產未逾2,600,000元者，為生活困窘之
      無資力者（參照最高法院29年抗字第179號判例，無資力
      者並非全無財產參照）云云。
四、經查：抗告人因與相對人間請求侵權行為損害賠償事件，聲
    請訴訟救助，原審於94年10月21日以94年度救字第18號裁定
    駁回其聲請，抗告人不服於94年11月14日提起抗告，未據繳
    納抗告費1,000元，經原審於94年11月30日裁定，命抗告人
    於裁定送達後5日內補正，逾期即駁回其抗告，該項裁定已
    於94年12月8日送達抗告人，有原審送達證書1紙附卷（見原
    審卷47頁）可稽。抗告人就抗告費用1,000元乃於94年12月1
    4日聲請訴訟救助（見原審卷49至51頁），惟原審仍於94年1
    2月16日以94年度救字第18號裁定，以其未據繳納抗告費而
    駁回抗告人之抗告，抗告人不服提出抗告後，經本院於95年
    6月27日以95年度抗字第23號民事裁定廢棄該裁定，並發回
    原審法院為妥適處理（本院發回理由係：抗告人於94年12月
    14日就該抗告費用之部分聲請訴訟救助，則該抗告費用之聲
    請訴訟救助，依法先應移送由二審法院即本院就是否准予訴
    訟救助審理，不得逕行以抗告人未繳納抗告費用1,000元予
    以駁回）。嗣經原審將抗告人就抗告費聲請訴訟救助事件，
    送交本院審理後，本院於95年9月20日以95年度聲字第111號
    裁定駁回其抗告費用訴訟救助之聲請確定，有上開訴訟救助
    及抗告案卷可稽。惟抗告人迄未補繳裁判費，有原審民事科
    查詢簡答表1紙附於原審卷93頁足稽，原審法院乃於96年3月
    8日認抗告不合法，而依民事訴訟法第249條第1項第6款之規
    定以裁定駁回其抗告，核無不合。至於上述抗告意旨之主張
    ，係請求侵權行為損害賠償之本案主張，核與本件聲請訴訟
    救助提起抗告未據繳納裁判費，並無關連，從而，其抗告為
    無理由，應予駁回。
五、據上論結，本件抗告為無理由，依民事訴訟法第495條之1第
    1項、第449條第1項、第95條、第78條，裁定如主文。
中　　華　　民　　國　　96　　年　　5　　月　　30　　 日
                  民事第一庭    　審判長法　官　林金村
　　　　　　　　　　　　　　　　        法　官  張世展
　　　　　　　　　　　　　　　　        法　官  胡景彬
上為正本係照原本作成。
不得再抗告。
中　　華　　民　　國　　96　　年　　5 　　月　　30　　日
　　　　　　　　　　　　　　　　　　　　書記官　趙玲瓏
